臺灣高等法院刑事判決
111年度上易字第868號
上  訴  人  
即  被  告  曾鵬展



上列上訴人即被告因竊盜案件，不服臺灣新竹地方法院110年度
易字第852號，中華民國111年5月5日第一審判決（起訴案號：臺
灣新竹地方檢察署110年度偵字第11630號），提起上訴，本院判
決如下：
    主  文
上訴駁回。               
    事實及理由
一、經本院審理結果，認第一審以上訴人即被告乙○○（下稱被告
    ）犯修正前刑法第321條第1項第1款、第2款之毀壞安全設備
    侵入住宅竊盜罪，處有期徒刑6月，併科罰金新臺幣（下同
    ）2萬元，徒刑如易科罰金、罰金如易服勞役，均以1千元折
    算1日之折算標準等節，經核認事用法、量刑及宣告沒收（
    含追徵）均無不當，應予維持，並引用第一審判決書記載之
    事實、證據及理由（如附件）。
二、被告上訴意旨略以：我否認本案犯罪，且我未曾至被害人甲
    ○○（下稱被害人）之住宅，本案雖在屋外採到我的指紋，但
    屋內並無我的指紋，且該指紋上分別有A、B、C三個點，僅B
    的特點與我相通，A、C與我指紋比對不符，是否因我有竊盜
    前科，就以此判我有入屋行竊？我提不出不在場證明，係因
    時間久遠，就算請家人、朋友作證亦無人會信，我的前案係
    因我母親代為繳納易科罰金，才不用入監服刑，現又將面對
    本案徒刑及罰金，負擔很大，請求能從輕量刑或為緩刑宣告
    ，給予自新的機會等語。
三、惟查：　　
  ㈠原判決關於何以認定被告有公訴意旨所指之本案罪嫌及就犯
    罪所得應予宣告沒收（含追徵）等節，已詳敘其依據及取捨
    證據之理由(見原判決第2至6頁)，並有卷內相關證據可資覆
    按，其事實認定無違證據法則、經驗法則及論理法則，法律
    之適用，亦無違誤。
　㈡本案警員於被害人在案發當日即民國107年3月2日下午報案後
    ，隨即於「當日17時」至現場勘察蒐證，並在被害人住宅遭
    侵入路徑之後方廚房對外紗門外側門框，靠近遭燒燬破壞之
    紗門處採得犯罪嫌疑人之指紋2枚（警方編號分別為A、B）
    ，其中編號A之指紋，因特徵點不足未送鑑定，編號B之指紋
    則依規定送驗等情，此有卷附被害人之警詢筆錄、新竹縣政
    府警察局勘察採證同意書、證物清單、竹北分局轄豐田所轄
    甲○○住宅竊案現場勘察報告暨刑案現場影像照片可參（見偵
    卷第6頁及背面、9至16頁），從上開指紋遺留處與被害人住
    宅遭侵入之路徑緊密相關，且指紋既係個人獨一無二之生物
    特徵，則在無其他證據可排除此指紋係因其他事由所遺留時
    ，依此間接事證應可認上開指紋之所有人，即為本案行竊之
    人。又上開編號B之指紋，由新竹縣政府警察局送請內政部
    警政署刑事警察局（下稱刑事警察局）進行鑑定後，該局將
    之編號為「甲」，並以指紋特徵點比對法、指紋電腦比對法
    ，與該局檔存被告指紋卡之左拇指指紋（編號「乙」）進行
    比對鑑定，結果為：「一、甲號指紋與乙號指紋之A、H、K
    、L均為介在線，兩者相符。二、甲號指紋與乙號指紋之D、
    J均為分歧線，兩者相符。三、甲號指紋與乙號指紋之B-C、
    E-I、F-G均為短線，兩者相符。四、由以上論據，可以證明
    甲、乙號指紋相符。」有刑事警察局110年1月29日刑紋字第
    1100010060號鑑定書在卷可憑（見偵卷第7至第8頁背面），
    並無被告上訴意旨所稱之A、C點與其指紋不符之事，且被告
    供稱其未曾到過被害人之本案住宅（見本院卷第58頁），由
    此可以排除上開編號B指紋，並非被告因其他事由所遺留，
    是自堪認定本案係被告所為無疑。被告上訴意旨仍否認犯罪
    ，不足採信。
　㈢原審判決關於科刑部分已說明：爰以行為人責任為基礎，審
    酌被告於行為時正值青年，竟不思以正當方式謀取財物，見
    有機可趁即侵入被害人住處行竊，顯見其法治觀念薄弱，全
    然不尊重他人財產權益及居住安寧，所為當值非難，又被告
    犯後否認犯行，復無賠償告訴人之損害，犯後態度不佳，惟
    念及其本案之犯罪手段尚稱平和，兼衡其自承現在科技公司
    工作、月薪3萬5千元、已婚、育有2名未成年子女、勉持之
    家庭經濟狀況及高中畢業之教育程度等一切情狀，乃量處如
    前述之刑及諭知易科罰金、易服勞役之折算標準等語。顯已
    於責任原則之限度內，斟酌一切量刑事由，核與罪刑原則相
    當，並無不當。況被告於上訴本院後，亦無新生有利於其之
    量刑事由，可供本院審酌，是其要求再從輕量刑，並無可採
    。
　㈣至於被告上訴意旨請求宣告緩刑乙節。然查，被告於本院判
    決前，曾因竊盜案件2罪，經法院各判處有期徒刑6月、3月
    確定，於111年4月15日執行完畢，有其前案紀錄表在卷可參
    （見本院卷第17至19頁），不符刑法第74條第1項所定宣告
    緩刑之要件，是其此部分要求，不能准許。
四、綜上所述，被告之本件上訴為無理由，應予駁回。
據上論斷，應依刑事訴訟法第368條、第373條，判決如主文。
本案經臺灣新竹地方檢察署檢察官林佳穎提起公訴，臺灣高等檢
察署檢察官錢明婉到庭執行職務。
中　　華　　民　　國　　111 　年　　8 　　月　　17　　日
                  刑事第二十二庭審判長法　官  王美玲
                                      法　官  葉韋廷
                                      法　官  陳銘壎
以上正本證明與原本無異。
不得上訴。
                                      書記官  吳思葦
中　　華　　民　　國　　111 　年　　8 　　月　　17　　日
附錄本案論罪科刑法條：
修正前刑法第321條
犯竊盜罪而有下列情形之一者，處六月以上、五年以下有期徒刑
，得併科新臺幣十萬元以下罰金：
一、侵入住宅或有人居住之建築物、船艦或隱匿其內而犯之者。
二、毀越門扇、牆垣或其他安全設備而犯之者。
三、攜帶兇器而犯之者。
四、結夥三人以上而犯之者。
五、乘火災、水災或其他災害之際而犯之者。
六、在車站、埠頭、航空站或其他供水、陸、空公眾運輸之舟、
  　車、航空機內而犯之者。
前項之未遂犯罰之。
附件：
臺灣新竹地方法院刑事判決
110年度易字第852號
公  訴  人  臺灣新竹地方檢察署檢察官
被      告  乙○○  男　民國00年0月00日生
　　　　　　　　　　身分證統一編號：Z000000000號
　　　　　　　　　　住新竹縣○○市○○里○○路0段000巷00
　　　　　　　　　　號
上列被告因竊盜案件，經檢察官提起公訴（110年度偵字第11630
號），本院判決如下：
    主  文
乙○○犯刑法第三百二十一條第一項第一款、第二款之竊盜罪，處
有期徒刑陸月，併科罰金新臺幣貳萬元，徒刑如易科罰金，罰金
如易服勞役，均以新臺幣壹仟元折算壹日。
未扣案之犯罪所得相機壹臺、珍珠項鍊壹條、金戒指壹只均沒收
，於全部或一部不能沒收或不宜執行沒收時，均追徵其價額。
    事  實
一、乙○○意圖為自己不法之所有，基於竊盜之犯意，於民國107
    年3月2日14時許前之某時許，先以不詳工具燒毀甲○○位在新
    竹縣○○市○○○街0段00巷00號住○○○○○○○○○○街0號」等文字，
    惟業經公訴人當庭刪除）後門之紗窗，再伸手入內開啟該紗
    門內側門鎖後進入該址，而以此方式毀壞安全設備而侵入甲
    ○○之上址住宅（侵入住居、毀損罪部分，均未據告訴），並
    徒手竊取甲○○及其妻所有之相機1臺、珍珠項鍊1條、金戒指
    1只（價額各為新臺幣【下同】9,000元、2,000元、5,000元
    ），得手後旋逃離現場。
二、案經甲○○告訴及新竹縣政府警察局竹北分局報告臺灣新竹地
    方檢察署檢察官偵查後起訴。
    理  由
壹、程序部分
    按被告以外之人於審判外之言詞或書面陳述，除法律有規定
    者外，不得作為證據。被告以外之人於審判外之陳述，經當
    事人於審判程序同意作為證據，法院審酌該言詞陳述或書面
    陳述作成時之情況，認為適當者，亦得為證據。當事人、代
    理人或辯護人於法院調查證據時，知有第159條第1項不得為
    證據之情形，而未於言詞辯論終結前聲明異議者，視為有前
    項之同意。刑事訴訟法第159條第1項、第159條之5分別定有
    明文。經查，本判決所引用被告乙○○以外之人於審判外之陳
    述等供述證據，檢察官、被告就該等證據方法，於本院審理
    程序均表示同意有證據能力（見本院第43頁），並就全部供
    述證據或非供述證據等證據方法，均未於言詞辯論終結前聲
    明異議，本院審酌上開供述證據作成時，並無違法或不當之
    情況，另其餘所依憑判斷之非供述證據，亦無證據證明係違
    反法定程序所取得，且均無證明力明顯過低之情形，或有其
    他不得作為證據之情形，復均經本院於審判程序依法進行調
    查，並予以當事人辯論，被告之訴訟防禦權，已受保障，因
    認上開供述證據及非供述證據等證據方法，均適當得為證據
    ，應認均有證據能力。
貳、實體部分
一、本院認定犯罪事實所憑證據及認定之理由
　　訊據被告固不爭執告訴人甲○○住處於前揭時間遭人入內竊取
    上開財物等事實，惟矢口否認自己有何加重竊盜犯行，並辯
    稱：我沒有印象我於107年3月2日當時在哪裡，我完全沒有
    去過上址，也不知道該地方為何會有跟我很類似的指紋，而
    且只有戶外的1枚指紋，室內沒有指紋或其他影像，本案竊
    盜並不是我做的云云。惟查：
　㈠告訴人住處於前揭時間遭人入內竊取告訴人與其妻所有之相
    機1臺、珍珠項鍊1條、金戒指1只等財物（價額各為9,000元
    、2,000元、5,000元）乙節，業據告訴人於警詢中指訴明確
    （見偵卷第6頁至其背面），且有竹北分局轄豐田所甲○○住
    竊案現場勘察報告影本1份、刑案現場影像照片35張（見偵
    卷第10頁至其背面）在卷可稽，復為被告所不爭執（見本院
    卷第31頁至第32頁），是該等事實應堪認定；再者，告訴人
    於警詢中證稱：107年3月2日當日14時左右，我從外地回家
    發現住處後方的紗門被燒毀，我看小偷像是用打火機燒毀紗
    窗後，伸手開內側門鎖進入，之後在我臥室後方的衣櫃竊取
    我的相機及我老婆的珍珠項鍊、金戒指，我外出時家門有上
    鎖等語（見偵卷第6頁），而觀諸卷附現場照片3張（見偵卷
    第11頁、第12頁），告訴人住處後門之紗窗靠近內側門鎖的
    部分，確有破損之情形，且該等破洞大小（該後門紗窗設有
    菱形鋁框），核足使較瘦弱之人伸手進入或一般常人利用工
    具伸入以開啟內側之簡易門鎖，則告訴人上開指證應非無稽
    ，是本案行竊之人確係以上開方式毀壞屬於安全設備之後門
    紗窗侵入住宅行竊至明。
　㈡而被告固然自始否認為前揭竊盜犯行之行為人，然警員於告
    訴人報案後之「當日17時許」，即前往現場蒐證，除帶回告
    訴人之妻首飾盒外，並在該後門紗窗之外側門框上發現2枚
    指紋，此有告訴人107年3月2日出具之新竹縣政府警察局勘
    察採證同意書影本、採證日期107年3月2日證物清單影本、
    竹北分局轄豐田所甲○○住竊案現場勘察報告影本各1份、現
    場影像照片7張（見偵卷第9頁、第9頁背面、第10頁至其背
    面、第12頁、第14頁）存卷足考；又上開證物除「編號B」
    之指紋1枚外，其餘證物均因特徵點不足或未發現跡證而未
    進一步送驗，至該「編號B」之指紋1枚，嗣經送請內政部警
    政署刑事警察局以指紋特徵比對法、指紋電腦比對法進行鑑
    驗，認該指紋與刑事警察局留存被告之左拇指指紋有12處特
    徵（介在線、分歧線、短線）相符，是認兩者相符等情，除
    有前揭現場勘查報告外，亦有內政部警政署刑事警察局110
    年1月29日刑紋字第1100010060號鑑定書影本1份（見偵卷第
    7頁至第8頁背面）附卷憑參，當堪認定案發現場後方紗門紗
    窗之外側門框確採得被告之指紋無訛。至被告於本院審理時
    雖質疑上開現場採集之指紋或僅與其指紋相似或相仿云云，
    似否認該指紋為其所有，惟其既未指明上開鑑驗之論據有何
    瑕疵，復亦坦認指紋為個人獨特之生物特徵（見本院卷第46
    頁），此一辯解毋寧係空言否認，當難採信。
　㈢再者，被告之上開指紋既係在案發現場後方紗門紗窗之外側
    門框上採集而得，業如前述，當足證被告曾經前往現場以左
    手觸摸該處，考以被告與告訴人互不相識，此已經其等分別
    供述或證述在卷（見偵卷第4頁背面、第6頁背面），亦斟酌
    該指紋係在告訴人住處後門上發現，衡情告訴人應較無可能
    使自己親友以外之人進出該處，則被告並未曾因工作、交友
    等原因到訪告訴人住處，卻在告訴人住處「後門」留有指紋
    ，更考量被告一再強調自己從未前往現場之態度，則本案是
    否為被告所為，本不無可疑。
　㈣又，本案警員於告訴人發現遭竊時，旋於當日前往採證，是
    被告在現場後門留下指紋，並非在竊案發生之後，再被告與
    告訴人殊無親友關係，亦未曾因工作到訪，卻逕自前往告訴
    人住處後門，如此種種已有可疑，加以被告之指紋恰係在該
    行竊之人欲進入告訴人住處時，燒毀後門紗窗所造成之破洞
    旁外側門框採得，此有警員至現場勘查之照片1張（見偵卷
    第12頁）附卷可參，是被告之形跡在時空上均與該行竊之人
    疊合，此顯非單純之巧合，應堪認定本案確係被告所為無訛
    。至被告雖又辯稱：倘本案係其所為，何以屋內他處未有其
    跡證云云，然此可能之原因很多，或可能單純係因警員至現
    場屋內蒐證時未發現，亦有可能被告進入屋內時即配戴手套
    或以其他物品隔絕自身之生物跡證遺落，自尚難捨前揭證據
    以此逕為有利被告之認定。
　㈤從而，被告上開所辯均非可採，本案依被告之指紋留存在現
    場位置，可知其形跡在時空上均恰與該行竊之人疊合，加以
    被告與告訴人素不相識，亦可排除被告其他依正當理由曾至
    現場之可能性，自堪認定本案係被告所為，是本案事證明確
    ，被告前揭加重竊盜犯行，當堪以認定，應依法論罪科刑。
二、論罪科刑
　㈠按行為後法律有變更者，適用行為時之法律，但行為後之法
    律有利於行為人者，適用最有利於行為人之法律，刑法第2
    條第1項定有明文。而本案被告行為後，刑法第321條規定業
    於108年5月29日修正公布，並自同年5月31日生效，修正前
    刑法第321條第1項第1款、第2款係規定「（第1項）犯竊盜
    罪而有下列情形之一者，處6月以上、5年以下有期徒刑，得
    併科新臺幣10萬元以下罰金：一、侵入住宅或有人居住之建
    築物、船艦或隱匿其內而犯之者。二、毀越門扇、牆垣或其
    他安全設備而犯之者」；修正後則規定「（第1項）犯前條
    第1項、第2項之罪而有下列情形之一者，處6月以上5年以下
    有期徒刑，得併科50萬元以下罰金：一、侵入住宅或有人居
    住之建築物、船艦或隱匿其內而犯之。二、毀越門窗、牆垣
    或其他安全設備而犯之」。經比較修正前、後刑法第321條
    第1項第1款、第2款之規定，修正後之規定將罰金刑提高為5
    0萬元，顯然較不利於被告，是本案經比較新舊法，依刑法
    第2條第1項前段規定，應適用被告行為時即修正前刑法第32
    1條規定予以論處。是核被告所為，應係犯修正前刑法第321
    條第1項第1款、第2款毀壞安全設備侵入住宅竊盜罪。
　㈡爰以行為人責任為基礎，審酌被告於行為時正值青年，竟不
    思以正當方式謀取財物，見有機可趁即侵入告訴人住處行竊
    ，顯見其法治觀念薄弱，全然不尊重他人財產權益及居住安
    寧，所為當值非難，又被告犯後自始否認犯行，復無賠償告
    訴人之損失，當難認其犯後態度良好，惟念及被告本案之犯
    罪手段尚稱平和，並兼衡其自承現在科技公司工作、月薪3
    萬5,000元、已婚、育有2名未成年子女、勉持之家庭經濟狀
    況及高中畢業之教育程度（見本院卷第47頁）等一切情狀，
    量處如主文所示之刑，併諭知易科罰金、易服勞役之折算標
    準。
三、關於沒收部分
　　按犯罪所得，屬於犯罪行為人者，沒收之，前2項之沒收，
    於全部或一部不能沒收或不宜執行沒收時，追徵其價額，刑
    法第38條之1第1項前段、第3項分別定有明文。查被告為本
    案加重竊盜犯行時，共竊得相機1臺、珍珠項鍊1條、金戒指
    1只等物，該等物品當屬其之犯罪所得，而此部分既核無刑
    法第38條之2第2項得不予宣告之事由，自應依前揭規定均宣
    告沒收之，並於全部或一部不能沒收或不宜執行沒收時，追
    徵其價額。至該等款項倘經沒收或追徵後，告訴人仍亦得依
    刑事訴訟法第473條相關規定行使權利，當不因本案沒收或
    追徵而影響其等之權利，末此敘明。
據上論斷，應依刑事訴訟法第299條第1項前段，判決如主文。
本案經檢察官林佳穎提起公訴，檢察官劉正祥到庭執行職務。　
中　　華　　民　　國　　111 　年　　5 　　月　　5 　　日
                        刑事第二庭法　官　江宜穎
以上正本證明與原本無異。
如不服本判決應於收受判決後20日內向本院提出上訴書狀，並應
敘述具體理由。其未敘述上訴理由者，應於上訴期間屆滿後20日
內向本院補提理由書(均須按他造當事人之人數附繕本)「切勿逕
送上級法院」。
中　　華　　民　　國　　111 　年　　5 　　月　　5 　　日
                                  書記官　蕭妙如
附錄本案論罪科刑法條：
修正前刑法第321條第1項第2款
犯竊盜罪而有下列情形之一者，處6月以上、5年以下有期徒刑，
得併科新臺幣10萬元以下罰金：
一、侵入住宅或有人居住之建築物、船艦或隱匿其內而犯之者。
二、毀越門扇、牆垣或其他安全設備而犯之者。